【裁判字號】    99,訴,2534
【裁判日期】    991216
【裁判案由】    偽造文書等
【裁判全文】
臺灣臺中地方法院刑事判決              99年度訴字第2534號
公  訴  人  臺灣臺中地方法院檢察署檢察官
被      告  陳勇村
上列被告因偽造文書等案件，經檢察官提起公訴（99年度偵緝字
第1566號），被告就被訴事實為有罪之陳述，經本院告知簡式審
判程之旨，並聽取當事人之意見後，本院合議庭裁定改以簡式審
判程序審理，判決如下：
    主  文
陳勇村共同犯行使偽造公文書罪，累犯，處有期徒刑壹年陸月。
扣案「台北地方法院行政凍結管收執行命令」、「臺北市地檢署
凍結管制令」、「臺北地方法院地檢署監管科」上偽造之「臺灣
省臺北地檢署印」公印文各壹枚，均沒收。
    犯罪事實及理由
一、犯罪事實：
    陳勇村前因違反職役職責案件，經國防部中部地方軍事法院
    以94年度臺審字第195 號判處有期徒刑1 年6 月確定；復因
    竊盜案件，經臺灣臺南地方法院以95年度簡字第275 號判處
    有期徒刑4 月，檢察官不服提起上訴，並經臺灣臺南地方法
    院以95年度簡上字第90號駁回上訴而確定；上開2 案經定其
    應執行之刑為有期徒刑1 年9 月，於民國96年5 月20日縮刑
    期滿執行完畢。詎其仍不知悔改，以每日新臺幣（下同）10
    00元之代價，受僱於真實姓名年籍不詳綽號「阿達」之成年
    男子擔任司機，而於98年5 月27日早上6 、7 時許，駕駛「
    阿達」所提供車號不詳之自用小客車，搭載「阿達」及另一
    真實姓名年籍不詳綽號「阿政」之成年男子，至桃園市某停
    車場等候電話。於接近中午時，「阿政」接獲詐欺集團成員
    之電話後，即指示陳勇村至某便利商店接收傳真，陳勇村明
    知「阿達」、「阿政」均係詐欺集團成員，竟仍與「阿達」
    、「阿政」及渠等所屬之詐欺集團成員，共同意圖為自己不
    法之所有，基於詐欺取財及行使偽造公文書之犯意聯絡，由
    陳勇村至某便利商店，以傳真機接收偽造之「台北地方法院
    行政凍結管收執行命令」、「臺北市地檢署凍結管制令」、
    「臺北地方法院地檢署監管科」公文書，並將上開偽造公文
    書交予「阿政」。而在此之前該詐欺集團成員已於同日上午
    9 時及11時許，撥打電話給呂有彰，先後冒用「臺北市警察
    局」、「金管局林主任」之名義，佯稱呂有彰之帳戶係詐欺
    集團使用之警示帳戶，已遭凍結，必須將帳戶內現金領出交
    專人保管云云，致呂有彰陷於錯誤，而將存款共70萬元全數
    領出。嗣陳勇村即駕駛前揭自用小客車搭載「阿達」及「阿
    政」至呂有彰位於桃園縣中壢市○○路246 巷29弄49之2 號
    2 樓住處附近，由「阿政」指示「阿達」搭乘計程車至呂有
    彰住處，「阿達」於同日下午2 時許到達後（起訴書誤載為
    上午11時40分到達，應予更正），即將上開偽造之公文書交
    給呂有彰，呂有彰因而交付現金70萬元予「阿達」。後「阿
    政」再指示陳勇村開車回前述之停車場接「阿達」，3 人開
    車回臺中後，同日晚上7 、8 時許，「阿政」交付1000元予
    陳勇村。陳勇村與「阿達」、「阿政」及渠等所屬之詐欺集
    團成員即以此方式，共同行使偽造公文書而施用詐術，足以
    生損害於呂有彰及臺灣臺北地方法院檢察署、臺灣臺北地方
    法院對於公文書管理之正確性。嗣因呂有彰發現受騙，將上
    開偽造之公文書送警偵辦，經警於偽造之「台北地方法院行
    政凍結管收執行命令」公文書上，採得陳勇村之指紋1 枚，
    始查獲上情。
二、證據名稱：
    除增加被告於本院之自白外，餘均引用檢察官起訴書之記載
    （如附件）。
三、論罪科刑之理由：
  (一)核被告所為，係犯刑法第216 條行使第211 條之偽造公文書
    罪及第339 條第1 項之詐欺取財罪。被告基於同一犯罪之故
    意，於密切接近之時地，至便利商店接收偽造公文書之傳真
    及開車搭載詐欺集團成員隨時等候指示行事之行為，性質上
    僅侵害同一之法益，且各行為之獨立性極為薄弱，依一般社
    會健全觀念，在時間差距上，難以強行分開，自應視為數個
    舉動之接續施行，而為接續犯。被告陳勇村與真實姓名年籍
    不詳綽號「阿達」、「阿政」之成年男子及渠等所屬之詐欺
    集團成員就上開犯行，有犯意聯絡及行為分擔，為共同正犯
    。被告陳勇村以一接續之行為，而觸犯上開數罪名，為想像
    競合犯，應從一重之行使偽造公文書罪論處。
  (二)爰審酌被告正值盛年，卻不思以正途賺取金錢，而與詐欺集
    團成員共同基於詐欺取財及行使偽造公文書之犯意聯絡及行
    為分擔，以偽造之司法機關公文書詐騙被害人，致被害人陷
    於錯誤，而受有70萬元之損失，其行為不僅嚴重影響社會治
    安，造成人民生活之恐懼不安，且侵害被害人之財產，破壞
    司法公文書之威信，情節實屬嚴重，應予責難。另兼衡被告
    已坦承犯行，態度尚可，惟係經通緝始到案接受審判，未能
    即時坦然面對司法制裁；暨其犯罪之動機、目的、手段、品
    行、國中畢業之智識程度等一切情狀，量處如主文所示之刑
    。
  (三)扣案由詐欺集團成員所偽造之「台北地方法院行政凍結管收
    執行命令」、「臺北市地檢署凍結管制令」、「臺北地方法
    院地檢署監管科」傳真本各1 張，雖為犯罪工具，但已為被
    害人呂有彰所持有，非共犯詐欺集團成員或被告所有，爰不
    予宣告沒收。至於上開偽造公文書上偽造之「臺灣省臺北地
    檢署印」公印文各1 枚，係偽造之印文，爰依刑法第219 條
    宣告沒收之。
四、應適用之法條：
  (一)刑事訴訟法第273 條之1 第1 項、第299 條第1 項前段、第
    310 條之2 、第454 條第1 、2 項。
  (二)刑法第28條、第211 條、第216 條、第339 條第1 項、第55
    條、第47條第1 項、第219條。
  (三)刑法施行法第1 條之1 。
五、本判決係依刑事訴訟法第310 條之2 、第454 條第1 項製作
    ，依法僅記載當事人欄、主文、犯罪事實、證據名稱以及應
    適用之法條，其中證據名稱部分，準用同法第454 條第2 項
    規定，逕引用起訴書之記載。
六、如不服本判決，應自判決送達之日起10日內，向本院提起上
    訴。
本案經檢察官葉芳如到庭執行職務。
中    華    民    國    99    年    12    月    16    日
                  刑事第六庭  法  官  黃佩韻
以上正本證明與原本無異。
如不服本判決，應於收受判決後10日內向本院提出上訴書狀，並
應敘述具體理由。其未敘述上訴理由者，應於上訴期間屆滿後20
日內向本院補提理由書（均須按他造當事人之人數附繕本）「切
勿逕送上級法院」。
告訴人或被害人如對本判決不服者，應具備理由請求檢察官上訴
，其上訴期間之計算係以檢察官收受判決正本之日期為準。
                              書記官  林柏名
中    華    民    國    99    年    12    月    16    日
附錄論罪科刑法條
中華民國刑法第211 條
偽造、變造公文書，足以生損害於公眾或他人者，處1 年以上7
年以下有期徒刑。
中華民國刑法第216 條
行使第210 條至第215 條之文書者，依偽造、變造文書或登載不
實事項或使登載不實事項之規定處斷。
中華民國刑法第339 條
意圖為自己或第三人不法之所有，以詐術使人將本人或第三人之
物交付者，處5 年以下有期徒刑、拘役或科或併科1 千元以下罰
金。
以前項方法得財產上不法之利益或使第三人得之者，亦同。
前二項之未遂犯罰之。
附件：

司法院資訊處製作；財團法人民間司法改革基金會備份。
